臺灣彰化地方法院刑事判決　　　　　　　　　　　　　　九十三年度易字第九二號
　　公　訴　人　臺灣彰化地方法院檢察署檢察官
　　被　　　告　丙○○
　　選任辯護人　林文成律師
右列被告因竊盜案件，經檢察官提起公訴（九十二年度偵字第九四五五號），本院判
決如左：
    主  文
丙○○無罪。
    理  由
一、公訴意旨略以：被告丙○○意圖為自己不法之所有，基於竊盜之犯意，於民國九
    十二年十二月六日十九時五十五分許，在彰化縣鹿港鎮○里○○路○段人和橋上
    ，以其所有之鑰匙，破壞甲○○所有車號Ｙ五－四三五五號自用小客車右前門門
    鎖後，竊取該部自用小客車，嗣因甲○○返回前揭停車處取車發覺後，報警當場
    查獲，並扣得鑰匙二把，因認被告涉有刑法第三百二十條第一項之竊盜罪嫌云云
    。
二、按犯罪事實應依證據認定之，無證據不得推定其犯罪事實。又不能證明被告犯罪
    者，應諭知無罪之判決，刑事訴訟法第一百五十四條第二項、第三百零一條第一
    項前段分別定有明文。又認定被告有罪之事實，應憑證據，如未能發現相當之證
    據，或證據不足以證明，自不能以推測或擬制之方法，以為裁判之基礎；且認定
    事實所憑之證據，其為訴訟上之證明，須達於通常一般人均不致有懷疑，而得確
    信其為事實之程度者，始得據為有罪之認定，倘其證明尚未達到此一程度而有合
    理之懷疑存在時，尚難為有罪之認定基礎；苟積極證據不足以為不利於被告事實
    之認定，即應為有利於被告之認定，更不必有何有利之證據，最高法院三十年度
    上字第八一六號、四十年度台上字第八六號、七十六年度台上字第四九八六號判
    例分別揭有上旨，可資參酌。
三、公訴人認被告丙○○涉有竊盜罪嫌，無非係以告訴人甲○○之指訴，復有鑰匙二
    把扣案可稽，且被告所有之車輛為四門式，而告訴人之車輛為二門式，其二人所
    有之車輛非但廠牌、型式及顏色均不同，案發時二車停放之位置亦非同一道路上
    ，反係相距一百九十公尺之遠，況告訴人之車輛係停放在路橋上，而被告之車輛
    係停放在騎樓內，二者停放位置亦顯不同，被告所辯，無非事後卸責之詞，不足
    採信，其犯行洵堪認定等為其主要論據。
四、訊據被告迭於警詢、檢察官及本院訊問時，堅詞否認有何竊盜犯行，並辯稱：當
    時伊係因酒醉始將告訴人所有車號Ｙ五－四三五五號自用小客車誤認為自己所有
    之車號ＥＬ－九四○八號自用小客車，伊實無竊取之意，且伊不知為何自己之車
    鑰匙插在告訴人所有自用小客車電門上等語。經查：
（一）被告於經告訴人發覺時，其所有之鑰匙乙支確係插於告訴人所有車號Ｙ五－四
      三五五號自用小客車電門上，固據告訴人於警偵訊及本院審理時指述在卷（詳
      偵查卷宗第十二頁反面、第三九頁、本院九十三年四月二十九日審判筆錄第二
      二頁）。又被告所有之車號ＥＬ－九四○八號自用小客車，係四門型轎式、１
      ６００ｃｃ、裕隆廠牌、灰色；告訴人所有之車號Ｙ五－四三五五號自用小客
      車，係二門型轎式、２５００ｃｃ、馬自達廠牌、綠色，此有車籍作業系統－
      查詢認可資料二紙及現場照片六幀在卷可參（詳偵查卷宗第二一頁至第二二頁
      、第二四頁至第二五頁），足見該二輛自用小客車之廠牌、款式、顏色均不相
      同。另該二輛自用小客車停放地點距離一百九十公尺，停放處所一為人和橋上
      ，一為騎樓下，亦有前開照片及相關平面圖乙紙附卷可稽（詳偵查卷宗第二○
      頁），則一般人於正常情況下當無誤認之可能，更不可能將自己之鑰匙插於他
      人車輛電門上，固屬無訛。
（二）然被告於案發當日即九十二年十二月六日十八時許至十九時三十分許之間，曾
      在距離案發現場不遠處之彰化縣鹿港鎮○○路○段六二九號羊肉爐店內，飲用
      數瓶高梁酒及啤酒，離去時，被告已呈酒醉狀態等情，分據證人即斯時與被告
      一同飲酒之乙○○於本院審理時證述：當日下午五點多，伊工作告一段落，下
      午五點半至羊肉爐吃羊肉及喝酒，約六點左右，伊邀請被告過來一起吃，當日
      被告有喝高梁酒及啤酒，喝很多，約下午七點半左右大家即離開，離開時被告
      已茫茫，當天被告約喝一小時的酒等語（詳上開審判筆錄第六頁至第九頁），
      及證人即上述羊肉爐老闆丁○○於本院審理時具結證述：當日晚上六點多被告
      有至伊在彰化縣鹿港鎮○○路○段六二九號開設之羊肉爐店內喝酒，有去隔壁
      超市拿幾瓶啤酒，約喝了一、二個小時即離開等語甚詳（詳上開審判筆錄第十
      二頁），且被告於同日二十一時三十七分許，經警測得其呼氣酒精濃度為○‧
      四○ＭＧ／Ｌ，亦有吐氣酒精濃度測定單據乙紙附卷可憑（詳偵查卷宗第十九
      頁），足徵被告辯稱係因酒醉誤認等語，尚非全然無據。
（三）再被告所有之車號ＥＬ－九四○八號自用小客車確係停放於距離案發現場一百
      九十公尺遠之彰化縣鹿港鎮○○路○段六二二巷二七號騎樓下，有上開相關平
      面圖可參，足見被告所有之車號ＥＬ－九四○八號自用小客車當時確實停放於
      案發現場附近無誤，則被告是否有竊取告訴人所有車號Ｙ五－四三五五號自用
      小客車之動機及必要，殊值可疑，況被告將己有之鑰匙插入告訴人所有前開自
      用小客車電門後，曾發動引擎，惟因告訴人所有之自用小客車電腦自動控制之
      故，因而無法發動之事實，亦據告訴人陳明在卷（詳上開審判筆錄第二○頁）
      ，而告訴人案發當日亦係在丁○○開設之羊肉爐吃飯，復據告訴人陳明在卷（
      詳上開審判筆錄第十六頁至第十七頁），則告訴人徒步自羊肉爐走至其所有車
      號Ｙ五－四三五五號自用小客車停放處顯須相當之時間，倘被告真係有意竊取
      ，其於無法發動引擎即應立即離開，焉有無法發動引擎復見告訴人徒步走來，
      而持續坐於車內之理？且被告遭告訴人發現坐於告訴人所有車號Ｙ五－四三五
      五號自用小客車內，經告訴人質問原因時，被告即答覆係坐錯車之事實，復據
      告訴人於本院審理時陳明在卷（詳上開審判筆錄第二二頁），被告之反應即與
      其所辯稱誤認為告訴人所有之車係自己之車等語相符，再被告經告訴人發覺時
      ，僅係單純坐於車內，並無棄車逃逸之舉，亦為告訴人於警詢所是認（詳偵查
      卷宗第十三頁），更足徵被告應係酒醉而誤認該自用小客車為己所有，否則欲
      竊取車輛據為己有之徒，豈有行竊已遭發現，不棄車脫逃而坐以待捕之理，被
      告此舉與意圖不法所有而行竊者之通常反應，顯不相當。是被告當時既已酒醉
      ，而其所有之車號ＥＬ－九四○八號自用小客車確實停放在現場附近，無法發
      動引擎時復未棄車逃逸，直至經告訴人發覺仍僅係單純坐於車內，並答稱係坐
      錯車，則其辯稱將告訴人所有之車號Ｙ五－四三五五號自用小客車誤認為其所
      有自用小客車，即非不可採。
（四）至被告請求函詢醫院證明喝酒之人會產生失憶之情形，核與本案無關聯性，本
      院經評議結果認無調查之必要，附此敘明。
五、綜上，本件被告雖有將己有之鑰匙插於告訴人自用小客車電門上之事實，然人於
    酒醉狀態，本即不易查知自己之舉止，復不易辨別方向、位置，對車輛之顏色、
    款式、廠牌及停放位置等細節，亦有可能無法清楚辨認，故常見酒醉之人醉倒於
    路旁睡至天明之情事，被告辯稱案發時因酒醉致誤認告訴人所有車號Ｙ五－四三
    五五號自用小客車即為其所有車號ＥＬ－九四○八號自用小客車，亦不知為何自
    己之車鑰匙插在告訴人所有自用小客車電門上，並無竊盜故意等語，即屬可能，
    本件情形，尚不能使人確信被告必以不法所有之故意而竊取告訴人所有之自用小
    客車。此外，復查無其他積極證據足以證明被告有何公訴人所指之竊盜之犯行，
    揆諸上開判例意旨說明，應屬不能證明被告犯罪，本院自應依法諭知被告無罪之
    判決。
據上論斷，應依刑事訴訟法第三百零一條第一項，判決如主文。
本案經檢察官吳怡盈到庭執行職務。
中      華      民      國      九十三      年      五    月  二十一    日
                                臺灣彰化地方法院刑事第三庭
                                    審判長法  官  余仕明
                                          法  官  黃玉齡
                                          法  官  游秀雯
右正本證明與原本無異。
如不服本判決，應於判決送達後十日內，向本院提出上訴狀（須附繕本）。
告訴人或被害人對於判決如有不服具備理由請求檢察官上訴者，其上訴期間之計算係
以檢察官收受判決正本之日期為準。
                                      法院書記官  陳文俊
中      華      民      國      九十三      年      五    月  二十四    日
